臺灣高等法院民事判決　　　　　　　 100年度勞上易字第85號
上　訴　人　琪鴻實業有限公司
法定代理人　吳三盛
被上訴人　　黃振祥
訴訟代理人　林契名律師
上列當事人間請求損害賠償事件，上訴人對於中華民國100年4月
28日臺灣板橋地方法院100年度勞訴字第30號第一審判決提起上
訴，本院於100年9月13日言詞辯論終結，判決如下：
    主      文
上訴駁回。
第二審訴訟費用由上訴人負擔。
    事實及理由
一、本件上訴人未於言詞辯論期日到場，核無民事訴訟法第386
    條所列各款情形，爰依被上訴人之聲請，由其一造辯論而為
    判決。
二、被上訴人主張：伊自民國99年3月4日起受僱於上訴人公司擔
    任操作員，日薪為新台幣（下同）1,200元，詎於99年3月16
    日工作時，伊左手遭裁切機連手套捲入機器中，造成伊左手
    食指、中指粉碎性骨折、截斷及左手無名指多處撕裂傷、骨
    折等傷害（下稱系爭職災）。嗣兩造因系爭職災所生之勞資
    爭議，經台北縣政府勞工局（現更名為新北市政府勞工局）
    於99年6月15日協調成立，雙方同意以每日1,200元計算勞動
    基準法（下稱勞基法）之職災補償金，上訴人除給付伊8萬
    元之職災醫療費及工資補償外，並同意日後伊若經認定失能
    ，於提供勞工保險局（下稱勞保局）之失能證明書後，其即
    依認定失能等級給予殘廢補償（即原證2之協議，下稱系爭
    調解）。而伊因系爭職災所致殘障失能之情形，經勞保局認
    定符合勞工保險失能給付標準附表第11-55項第9等級，得按
    日給付額發給420日之殘廢補償，共504,000元。爰依系爭調
    解、勞基法第59條、勞工保險條例第54條第1項規定，求為
    判命上訴人應給付伊504,000元，及自起訴狀繕本送達翌日
    起算之法定利息等語。
三、上訴人則以：兩造在新北市政府勞工局協調時，伊不知尚須
    給付殘廢補償，伊於系爭調解成立後，已給付被上訴人醫藥
    費等8萬元之和解金，被上訴人僅左手小指一點受傷，不算
    殘廢等語為辯。
四、原審為被上訴人全部勝訴之判決，即判命上訴人應給付被上
    訴人504,000元，及自100年2月17日起算之法定利息。上訴
    人提起上訴，聲明為：
    (一)原判決廢棄。
    (二)被上訴人於第一審之訴及假執行之聲請均駁回。被上訴人
      則答辯聲明：上訴駁回。
五、被上訴人主張其自99年3月4日起受僱於上訴人，日薪1,200
    元，其於99年3月16日工作時，左手遭裁切機連手套捲入機
    器中，造成左手食指、中指粉碎性骨折、截斷及左手無名指
    多處撕裂傷、骨折等傷害，其因系爭職災致殘障失能之情形
    ，業經勞保局認定符合勞工保險失能給付標準附表第11-55
    項第9等級，得按日給付額發給420日之殘廢補償等語，業據
    提出上訴人所不爭執之財團法人恩主公醫院乙種診斷證明書
    、臺北縣政府勞工局處理勞資爭議第2次協調會議記錄、勞
    保局99年10月22日保護一字第09960062540 號函、勞工保險
    失能診斷書等件為證（見原審調字卷第8 至14頁），並經本
    院當庭勘驗被上訴人之左手食指、中指確實有受傷痕跡，幾
    乎第一節均截斷，致中指較食指、無名指為短，並呈扭曲現
    象等情，有100 年8 月15日準備程序筆錄、照片彩印足憑（
    見本院卷第31至33頁），堪信被上訴人之左手指因系爭職災
    致傷殘失能。上訴人所辯被上訴人之左手受傷，不算殘廢云
    云，不足以採。
六、按稱和解者，謂當事人約定，互相讓步，以終止爭執或防止
    爭執發生之契約；和解不得以錯誤為理由撤銷之；和解有使
    當事人取得和解契約所訂明權利之效力。民法第736條、第
    737條、第738條前段分別定有明文。而和解原由兩造互相讓
    步而成立，和解之後任何一方所受之不利益均屬其讓步之結
    果，不能據為撤銷之理由。和解契約合法成立，兩造當事人
    即均應受該契約之拘束，縱使一造因而受不利益之結果，亦
    不得事後翻異（最高法院19年上字第1964號判例(一)、(二)參照
    ）。依兩造於99年6月15日經新北市政府勞工局協調成立之
    系爭調解內容記載：「1.勞資雙方同意以新台幣1,200元/日
    計算勞基法之職災補償金額。2.勞資雙方同意就勞方（即被
    上訴人）職災之醫療費用及原領工資補償以新台幣8萬元達
    成和解，……。3.日後若勞方認定失能，提供勞保局之失能
    證明書，資方（即上訴人）同意依認定失能等級給予殘廢補
    償。……5.雙方同意因勞雇關係存續期間所衍生之一切爭議
    ，以上述條件達成和解，雙方依約履行後，其餘一切民、刑
    事及行政救濟之主張，均與以拋棄，不再提出任何異議或要
    求。……」等字（見原審調字卷第10頁），其上並有被上訴
    人、代表上訴人之吳三盛（即上訴人現任法定代理人）簽名
    為憑，此乃兩造互為讓步，以終止爭執之契約，自具有和解
    契約性質。揆諸前開說明，系爭調解成立後，兩造均應受其
    拘束，任何一方所受之不利益均屬其讓步之結果，上訴人自
    不得再事爭執，被上訴人已取得系爭調解所約定之權利，實
    堪認定。是上訴人所辯其不知系爭調解尚載有其須給付殘廢
    補償予被上訴人云云，顯係事後翻異，殊無可採。縱認上訴
    人因不知系爭調解內容第3.項之事實而簽立系爭調解，惟上
    訴人無法舉證其不知事實非由其過失所致，尚非得以撤銷該
    意思表示，即令上訴人得以撤銷該錯誤意思表示，亦因上訴
    人遲至100年8月15日始為是項抗辯，已逾民法第90條所定撤
    銷錯誤意思表示之1年除斥期間，其撤銷權已消滅，仍不得
    撤銷該錯誤意思表示。準此，被上訴人依系爭調解第3.項約
    定，按勞保局99年10月22日保護一字第09960062540號函示
    其職業傷害之失能程度符合勞工保險失能給付標準附表第11
    -55項第9等級，得按日給付額發給420日之殘廢補償（見原
    審調字卷第11頁），而可向上訴人請求殘廢補償504,000元
    【1,200元/日×420日=504,000元】，該殘廢補償亦不違反
    勞基法第59條及勞工保險條例第54條第1項所定雇主應補償
    遭受職災而受傷勞工之規定，自屬合法有效。
七、從而，被上訴人依系爭調解（即原證2之協議）請求上訴人
    給付504,000元，與自起訴狀繕本送達翌日即100年2月17日
    （見原審調字卷第20頁）起至清償日止，按年利率5%計算之
    利息，為有理由，應予准許。而本院既准被上訴人依系爭調
    解為請求，自無庸再就其餘請求為判斷。是則原審判命上訴
    人如數給付，及為假執行之宣告，並無不合。上訴意旨指摘
    原判決不當，求予廢棄改判，為無理由，應予駁回。又本件
    事證已臻明確，兩造其他攻擊、防禦方法，及提出未援用之
    證據，經斟酌後認不影響判決基礎，無逐一論述必要，併此
    敘明。
八、據上論結，本件上訴為無理由，爰判決如主文。
中    華    民    國   100    年    9     月    29    日
                  勞工法庭
                      審判長法  官  藍文祥
                            法  官  楊絮雲
                            法  官  張競文
正本係照原本作成。
不得上訴。
中    華    民    國   100    年    9     月    30    日
                            書記官  柳秋月